【裁判字號】    90,上易,85
【裁判日期】    900104
【裁判案由】    竊盜
【裁判全文】
臺灣高等法院刑事判決                                九十年度上易字第八五號
    上  訴  人
    即  被  告  乙○○
右上訴人因竊盜案件，不服臺灣桃園地方法院八十九年度易字第二二一六號，中華民
國八十九年十一月三日第一審判決（起訴案號：臺灣桃園地方法院檢察署八十九年度
偵字第一二五四三號）提起上訴，本院判決如左：
    主  文
原判決撤銷。
乙○○攜帶兇器竊盜未遂，累犯，處有期徒刑陸月，如易科罰金以參佰元折算壹日。
扣案之手套壹副及手電筒、萬用鑰匙、螺絲起子各壹支、剪刀半支均沒收。
    事  實
一、乙○○前於民國八十七年間因贓物案件，經臺灣桃園地方法院判處有期徒刑三月
    ，如易科罰金以三百元折算一日確定，並於八十八年五月三十一日以易科罰金執
    行完畢。詎猶不知悔改，竟意圖為自己不法之所有，於八十九年五月十三日凌晨
    一時許，攜帶客觀上足供兇器使用之螺絲起子一支、剪刀半支（按僅有半片，非
    完整一支）、磨尖萬用鑰匙一支，在桃園縣桃園市○○路六一三號前，撬開毀損
    丙○○所有停放於該處之車牌號碼ＯＧ─三一二三號自用小客車之右前車門鎖，
    著手行竊時，適逢鄰人林明誼返家路過發現而未得逞，嗣為丙○○及其他鄰人共
    同追捕，報警查獲，並扣得手套一副及手電筒、萬用鑰匙、螺絲起子各一支、剪
    刀半支。（毀損部分未據告訴）
二、案經桃園縣警察局桃園分局報請臺灣桃園地方法院檢察署檢察官偵查起訴。
    理  由
一、訊據被告乙○○矢口否認右揭犯行，辯稱：當晚伊係因朋友丁○○家要裝設洗手
    台，所以至案發地點察看洗手台，並非去偷車，且為警察查扣之物品係做水電工
    作上所使用，並非作案之工具云云，惟查右揭事實業據被害人丙○○於警訊及偵
    查中指述綦詳稱「副駕駛座之門鎖有被撬過的跡象，痕跡是新的」等語屬實，並
    經證人林明誼於偵查中證稱「當日一點多吃消夜回家，在家門口看到被告拿鐵條
    的東西站於ＯＧ─三一二三號自小客車副座旁，有對車門有些動作，我就跑去叫
    丙○○喊抓小偷」及到場處理警員顏珀栓、鄭俊德證明屬實，參之案發當時已屬
    凌晨深夜，夜闌人靜，被告攜帶上述扣案之物前往現場，辯稱係平常板模工作所
    用之物，且為看洗手台，孰能相信？亦不符常情。再證人丁○○雖證稱伊桃園縣
    八德市○○街二六一號住處於去年母親節時整修過一次，水電及衛浴部分請乙○○幫伊做。衛浴設備有請乙○○幫伊留意水龍頭及流理台，後來實際使用的衛浴
    設備是乙○○買來的等語，然經本院將被告與證人丁○○隔離訊問結果，被告先
    稱伊自己一個人開車去看洗手台，之後改稱甲○○先開車載伊，到民生路時伊跟
    甲○○說停一下，伊下去看洗手台，後來甲○○看到朋友，就向伊借車去追朋友
    等情，與證人丁○○證稱當天甲○○有與被告去伊住處，但甲○○去一下就走了
    ，乙○○是十二點多才離開伊住處等語，二人所陳並不相符，是以丁○○之證言
    不得做為有利被告之證明。足見被告所辯顯係事後卸責之詞，不可採信。此外並
    有車籍作業系統─查詢認可資料一紙、照片四張附卷，及手套一副、手電筒、磨
    尖之萬用鑰匙、螺絲起子各一支、剪刀半支扣案足憑。本件事證明確，被告之犯
    行堪予認定。
二、被告行竊所用之螺絲起子一支、剪刀半支，客觀上足以對人之生命、身體之安全
    構成威脅，而具有危險性，自屬兇器無疑。核被告所為係犯刑法第三百二十一條
    第二項、第一項第三款之攜帶兇器竊盜未遂罪。被告前曾於八十七年間因贓物案
    件，經原審法院判處有期徒刑三月，如易科罰金以三百元折算一日確定，並於八
    十八年五月三十一日以易科罰金執行完畢之事實，此有臺灣高等法院被告全國前
    案紀錄表在卷可參，被告受有期徒刑之執行完畢，五年以內再犯本罪，為累犯，
    應依刑法第四十七條規定加重其刑。又被告已著手於犯罪行為之實行而不遂，為
    未遂犯，爰依刑法第二十六條規定減輕其刑，並先加後減之。
三、原審據以論罪科刑，原無非見，惟查扣案之磨尖萬用鑰匙一支，係按一般汽車鑰
    匙形狀而製成，並無銳利之處，業經本院當庭勘驗屬實，客觀上自非具有危險性
    ，可資為兇器使用，乃原審亦論之為兇器，其認定事實即有所違背。被告上訴意
    旨否認犯罪雖無可採，然原判決既有上開可議之處，自應由本院予以撤銷改判。
四、再，刑法第四十一條原規定為「犯最重本刑為三年以下有期徒刑之罪，而受六月
    以下有期徒刑或拘役之宣告者，因身體、教育、職業、或家庭之關係，執行顯有
    困難者，得以一元以上三元以下折算一日，易科罰金。」，嗣經修正為：「犯最
    重本刑為五年以下有期徒刑之刑之罪，而受六個月以下有期徒刑或拘役之宣告者
    ，因身體、教育、職業、家庭之關係或其他正當事由，執行顯有困難者，得以一
    元以上三元以下折算一日，易科罰金。但確因不執行所宣告之刑，難收矯正之效
    ，或難以維持法秩序者，不在此限。併合處罰之數罪，均有前項情形，其應執行
    之刑逾六月者，亦同」，及刑法施行法增訂第三條之一：「刑法第四十一條之規
    定，中華民國九十年一月四日刑法修正施行前已裁判確定之處罰，未執行或執行
    未完畢者，亦適用之。未諭知得易科罰金之處罰者，亦同。」，於九十年一月十
    日公佈，並於同年月十二日生效，足見本件被告於犯罪後，法律業已變更，依刑
    法第二條第一項規定「行為後法律有變更者，適用裁判時之法律」，茲比較新舊
    刑法第四十一條之結果，自以修正後之法律對被告較為有利。爰審酌被告犯罪之
    動機、手段、尚未竊得財物、所生危害及犯後態度等一切情狀，處如主文第二項
    所示之刑，並諭知易科罰金之折算標準。
五、扣案之手套一副及手電筒、萬用鑰匙、螺絲起子各一支、剪刀半支，係被告所有
    業據供明在卷，雖被告矢口否認係供本案犯罪之用，然如前所述，應係供本案犯
    罪所用之物，爰依刑法第三十八條第一項第二款之規定併予宣告沒收。
據上論斷，應依刑事訴訟法第三百六十九條第一項前段、第三百六十四條、第二百九
十九條第一項前段，刑法第三百二十一條第二項、第一項第三款、第四十七條、第四
十一條、第二十六條前段、第二條第一項、第三十八條第一項第二款，罰金罰鍰提高
標準條例第一條前段、第二條，判決如主文。
本案經檢察官沈世箴到庭執行職務。
中      華      民      國      九十      年     三     月     十三     日
                              臺灣高等法院刑事第二十一庭
                                  審判長法  官  葉  騰  瑞
                                        法  官  莊  明  彰
                                        法  官  黃  國  忠
右正本證明與原本無異。
不得上訴。
                                        書記官  劉  貞  達
中      華      民      國      九十      年     三     月     十九     日
附錄：本案論罪科刑法條全文
刑法第三百二十一條：
犯竊盜罪而有左列情形之一者，處六月以上五年以下有期徒刑：
一、於夜間侵入住宅或有人居住之建築物、船艦或隱匿其內而犯之者。
二、毀越門扇、牆垣或其他安全設備而犯之者。
三、攜帶兇器而犯之者。
四、結夥三人以上而犯之者。
五、乘火災、水災或其他災害之際而犯之者。
六、在車站或埠頭而犯之者。
前項之未遂犯罰之。


司法院資訊處製作；財團法人民間司法改革基金會備份。
